【裁判字號】    98,訴,301
【裁判日期】    980707
【裁判案由】    毒品危害防制條例
【裁判全文】
臺灣高雄地方法院刑事判決               98年度訴字第301號
公  訴  人  臺灣高雄地方法院檢察署檢察官
被      告  乙○○
                    （另案於臺灣高雄第二監獄執行中）
指定辯護人  本院公設辯護人  甲○○
上列被告因毒品危害防制條例案件，經檢察官提起公訴（97年度
偵字第17438號），本院判決如下：
    主  文
乙○○販賣第一級毒品，累犯，處有期徒刑拾捌年，扣案之第一
級毒品海洛因伍包（扣押物品編號1 、3 、6 、7 、8 ，合計淨
重貳拾肆點壹貳公克）暨其包裝袋伍只、第二級毒品甲基安非他
命貳包（轉碼編號分別為Ｂ00000000、Ｂ00000000，驗後淨重分
別為零點肆捌公克、貳拾肆點壹公克）暨其包裝袋貳只、
第二級毒品大麻貳包（扣押物品編號10原含貳包，合計淨重壹點
壹伍公克）暨其包裝袋貳只、電子秤貳台、研磨機壹台，均沒收
銷燬之，夾鍊袋壹包，沒收之。
    事  實
一、乙○○前因違反毒品危害防制條例、偽造文書等案件，經法
    院判處應執行有期徒刑1 年2 月、8 月（減刑後）確定，二
    者接續執行並於民國96年8 月21日縮刑期滿執行完畢。詎仍
    不知悔改，明知海洛因、甲基安非他命、大麻業經公告列為
    毒品危害防制條例第2 條第2 項第1 款、第2 款之第一級、
    第二級毒品，不得非法持有甚或販賣，竟於97年6 月15日某
    不詳時間，基於意圖營利之犯意，在高雄市○○路麥當勞旁
    ，向真實姓名年籍不詳之人，以新臺幣（下同）16萬元、約
    6 萬元之價格，同時販入第一級毒品海洛因、第二級毒品甲
    基安非他命，並於同一時地，基於持有第二級毒品之犯意，
    自前開同一人處無償取得2 包大麻，而非法持有之，乙○○
    其後並將該販入之海洛因加以研磨及分裝，及將販入之甲基
    安非他命加以分裝。嗣海巡署高雄縣機動查緝隊於97年6 月
    17 日12 時30分許，徵得乙○○同意後，進入高雄市苓雅區
    ○○○路148 之42號康橋商旅505 號房內搜索，當場扣得第
    一級毒品海洛因5 包（扣押物品目錄表編號1 至9 雖均記載
    海洛因或疑似海洛因，惟經檢驗後，僅扣押物品編號1 、3
    、6 、7 、8 之粉末含有海洛因成分，合計淨重24.12 公克
    ）、第二級毒品甲基安非他命2 包（轉碼編號分別為Ｂ0000
    0000、Ｂ00000000，驗後淨重分別為0.483 公克、24.313公
    克）、第二級毒品大麻2 包（合計淨重1.15公克），含海洛
    因、甲基安非他命殘渣之電子磅秤2 具、研磨機1 具，及乙
    ○○所有預備供分裝海洛因或甲基安非他命而販賣使用之夾
    鏈袋1 包等物，而查悉上情。
二、案經海岸巡防總局南部地區巡防局移送臺灣高雄地方法院檢
    察署檢察官偵查後起訴。
    理  由
壹、證據能力部分
一、警卷內所附查獲被告時之蒐證照片8 張（警卷第15至18頁）
    ，係由攝影設備拍攝所得。因照相、攝影係屬機械性記錄特
    徵，也就是認識對象的是照相、攝影鏡頭，透過鏡頭形成的
    畫面映寫入膠卷或儲存裝置，然後還原於照相紙上或將之列
    印，故照相、攝影不含有人的供述要素。再現實情形與作為
    傳達結果的照相、攝影，在內容上的一致性是透過機械的正
    確性來加以保障的，在照相、攝影中，並不存在人對現實情
    形的知覺、記憶，在表現時經常可能發生的錯誤（如知覺的
    不準確、記憶隨時間推移而發生的變化），故照相當然是非
    供述證據。易言之，上開卷附蒐證照片部分，乃到場處理之
    警員，依機械之方式所留存之現場影像，並非供述證據，無
    傳聞法則適用，具有證據能力。
二、按法院或檢察官得囑託醫院、學校或其他相當之機關、團體
    為鑑定，並準用第203 條至第206 條之1 之規定，刑事訴訟
    法第208 條第1 項亦定有明文。依此，法院或檢察官對於審
    判或偵查中之案件，認須實施鑑定而選任鑑定人或囑託鑑定
    機關（團體）為之者，該等鑑定報告自具有證據能力。又對
    於司法警察機關調查中之案件，或有量大或急迫之情形，為
    因應實務之現實需求，如檢察官針對該類案件之性質（例如
    ：查扣之毒品必須檢驗其成份、對施用毒品之犯罪嫌疑人必
    須檢驗其體內有無毒品代謝反應、對於查扣之槍砲彈藥必須
    檢驗有無殺傷力等），認為當然有鑑定之必要者，經參考法
    務部92年5 月20日法檢字第092080203 號函送之法務部「因
    應刑事訴訟法修正工作小組」研討之刑事訴訟法修正相關議
    題第21則之共識結論，以及臺灣高等法院於92年8 月1 日舉
    行之刑事訴訟法新製法律問題研討會第三則法律問題研討結
    果之多數說（載於司法院92 年8月印行「刑事訴訟法新製法
    律問題彙編」第15頁至第18 頁） ，基於檢察一體原則，得
    由該管檢察長對於轄區內之案件，以事前概括選任鑑定人或
    囑託鑑定機關（團體）之方式，俾便轄區內之司法警察官、
    司法警察對於調查中之此類案件，得即時送請事前已選任之
    鑑定人或囑託之鑑定機關（團體）實施鑑定，該鑑定人或鑑
    定機關（團體）亦應視同受承辦檢察官所選任或囑託而執行
    鑑定業務，其等出具之書面鑑定報告應屬刑事訴訟法第206
    條所定之傳聞例外，當具有證據能力（法務部92年9 月1 日
    法檢字第0920035083號函可供參照）。卷附法務部調查局97
    年8 月4 日調科壹字第09723032110 號濫用藥物實驗室鑑定
    書、高雄市立凱旋醫院98年2 月7 日高市凱醫驗字第9458號
    濫用藥物成品檢驗鑑定書、高雄市立凱旋醫院97年10月3 日
    高市凱醫驗字第8401號濫用藥物成品檢驗鑑定書、高雄市立
    凱旋醫院98年6 月5 日轉碼編號Ａ00000000號濫用藥物尿液
    檢驗報告（委驗單位實為本院）等，既係本院及檢察官囑託
    法務部調查局及醫院所為之鑑定，自有證據能力。而卷附高
    雄醫學大學附設中和紀念醫院97年7 月8 日報告編號0000-
    000 之檢驗報告，委驗單位雖係本案查獲單位海岸巡防總局
    南部地區巡防局，但係檢察長基於檢察一體，事前概括選任
    鑑定人或囑託鑑定機關而為之鑑定報告，該檢驗報告自屬刑
    事訴訟法第159 條第1 項所指例外情形，應具有證據能力。
三、又按被告以外之人於審判外之陳述，雖不符刑事訴訟法第
    159 條之1 至第159 條之4 等4 條之規定，然若當事人於審
    判程序中同意作為證據，法院審酌該言詞陳述或書面陳述作
    成時之情況，認為適當者，亦得為證據；又當事人、代理人
    或辯護人於法院調查證據時，知有刑事訴訟法第159 條第1
    項不得為證據之情形，而未於言詞辯論終結前聲明異議者，
    視為有前項之同意，同法第159 條之5 定有明文。此立法意
    旨在於傳聞證據未經當事人之反對詰問予以核實，原則上先
    予排除。惟若當事人已放棄反對詰問權，於審判程序中表明
    同意該等傳聞證據可作為證據；或於言詞辯論終結前未聲明
    異議，基於尊重當事人對傳聞證據之處分權，及證據資料愈
    豐富，愈有助於真實發見之理念，且強化言詞辯論主義，使
    訴訟程序得以順暢進行，上開傳聞證據亦均具有證據能力。
    本案除了上述蒐證照片、毒品及尿液檢驗報告、毒品之鑑定
    書外，公訴人、辯護人及被告對於本院以下引用之證據資料
    ，其中屬於傳聞證據部分，均未爭執其證據能力，本院並審
    酌該證據作成時之情況，認為並無不適當者，依上開說明，
    均認應有證據能力。
貳、實體部分（有罪部分）
一、訊據被告就持有第二級毒品大麻之行為雖予承認，但就其是
    基於意圖營利而販入第一級毒品海洛因、第二級毒品甲基安
    非他命部分則加以否認，辯稱：伊有用施打的方式施用海洛
    因，一天要吸用半錢，半錢是指稀釋過的，扣案海洛因、甲
    基安非他命毒品，係其向年籍不詳綽號「小曼」、「檸檬」
    （被告於本院另稱小曼即為檸檬）之女子所購買，伊是因為
    小曼表示若一次購買海洛因、甲基安非他命多一點可以算比
    較便宜，伊才向小曼買那麼多海洛因及甲基安非他命，伊持
    有該等毒品是要供自己施用，並沒有要販賣的意思，大麻係
    小曼所贈送，小曼給伊時就分裝那麼多包，2 台電子磅秤及
    1 台研磨機也是小曼給的，伊向小曼買海洛因是一塊一塊的
    ，所以要自己研磨，伊磨好有些稀釋過，伊就隨意裝進空的
    夾鍊袋，重量數量伊看不懂，要用磅秤是因要稀釋葡萄糖如
    果不知道多少要如何稀釋，甲基安非他命不需要用到葡萄糖
    ，甲基安非他命沒有用到磅秤，磅秤上有甲基安非他命反應
    可能是小曼因為要賣毒品給伊有用到，伊之行為應只構成持
    有第一級、第二級毒品行為云云。經查：
(一)就海巡局人員在97年6 月15日12時30分許，於徵得被告同意
    進入當時被告所承租高雄市苓雅區○○○路148 之42號康橋
    商旅505 號房內搜索，有當場扣得第一級毒品海洛因及疑似
    海洛因、第二級毒品甲基安非他命、大麻等毒品，及吸食器
    、針筒、電子磅秤、夾鍊袋、研磨機、現金22萬8 千元等物
    ；其後經檢察官及本院將上開扣案毒品送請鑑定後，扣押物
    中確有含第一級毒品海洛因5 包（扣押物品目錄表編號1 至
    9 雖均記載海洛因或疑似海洛因，惟經檢驗後，僅扣押物品
    編號1 、3 、6 、7 、8 之粉末含有海洛因成分，合計淨重
    24.12 公克）、第二級毒品甲基安非他命2 包（轉碼編號分
    別為Ｂ00000000、Ｂ00000000，驗後淨重分別為0.483 公克
    、24.313公克）、第二級毒品大麻2 包（合計淨重1.15公克
    ）、第三級毒品愷他命1 包（轉碼編號為Ｂ00000000，驗後
    淨重為1.447 公克），扣案電子磅秤2 台及研磨機1 台經檢
    察官送請鑑定後，2 台電子磅秤均檢出含有毒品海洛因及甲
    基安非他命之成分，1 台研磨機則檢出含有毒品海洛因成分
    ，此除有蒐證照片8 張（警卷第15至18頁）、搜索、扣押筆
    錄、扣押物品目錄表（警卷第2 至6 頁）、高雄醫學大學附
    設中和紀念醫院97年7 月8 日報告編號0000-000之檢驗報告
    、法務部調查局97年8 月4 日調科壹字第09723032110 號濫
    用藥物實驗室鑑定書、高雄市立凱旋醫院98年2 月7 日高市
    凱醫驗字第9458號濫用藥物成品檢驗鑑定書、高雄市立凱旋
    醫院97年10月3 日高市凱醫驗字第8401號濫用藥物成品檢驗
    鑑定書等在卷可稽外，被告就此亦不爭執，自足信為真實，
    先就被告持有第二級毒品大麻之部分，其犯行堪以認定。
(二)次查就被告遭查獲時所扣得之海洛因毒品，依扣押筆錄之記
    載，顯已分裝成多包。被告固先辯稱分裝那麼多包是賣毒品
    之小曼送來就這樣，但其後被告即明確稱伊有用研磨機磨（
    海洛因），磨好就隨意裝等，首先除顯見被告確有研磨、分
    裝海洛因之行為外，一般單純購買毒品欲加施用者，即使有
    較充裕資金購買較多毒品，但絕少有購買毒品再自行加以研
    磨者，蓋施用毒品者自有一定聯絡方式（如本來即有固定貨
    源、可向人打聽或到特定場合即有人主動販賣等）與販賣者
    聯絡以取得毒品，甚至毒癮真的發作時，想方設法也會找到
    貨源，故單純施用毒品者根本不會支出多餘之金額購買研磨
    機、葡萄糖及磅秤等，該金額大可購買更多毒品以解其毒癮
    ，此為社會經驗及本院職權所知悉。更且若非費盡心機刻意
    找尋，市場上根本購買不到純度高之毒品，蓋高純度海洛因
    全賴國外進口，國內顯只有最上游者才能取得此種貨源，而
    該等毒品皆是要作為稀釋後販賣使用，則只有欲稀釋以便販
    賣獲利者，才會千方百計找尋及購買此種純度高之毒品，單
    純施用者，顯無任何動機及必要去尋找高純度之毒品，而本
    案被告，除有上述不合常理之自行研磨、分裝海洛因行為，
    應非單純施用外，被告遭查獲時扣案之毒品海洛因中，竟有
    純度高達90％之塊狀海洛因供被告分裝，依上說明，被告取
    得如此高純度之海洛因，絕非只是作為吸食使用，應係基於
    意圖營利欲販賣予不詳之人之犯意，而購買毒品海洛因。
(三)再查由海巡局人員查獲被告時所扣得之2 台電子磅秤均檢出
    含有毒品海洛因及甲基安非他命之成分，可知應是曾有人要
    將毒品海洛因及甲基安非他命裝載於電子磅秤上之包裝袋內
    ，或將電子磅秤上包裝袋內較多之海洛因及甲基安非他命分
    出時，不慎有微量海洛因及甲基安非他命掉於磅秤上，才致
    使扣案2 台電子磅秤均遭驗出含有海洛因及甲基安非他命之
    成分，而查獲被告時扣得之1 台研磨機，則檢出含有毒品海
    洛因成分，則顯見有人曾以該研磨機研磨海洛因。就海洛因
    部分被告亦稱其用葡萄糖稀釋海洛因時有用到電子磅秤，不
    然要如何稀釋，基此被告亦承認其有用到電子磅秤稀釋海洛
    因，及被告顯是以幾比幾之一定比例稀釋海洛因，則被告必
    定要用電子磅秤先秤海洛因之重量，才能再乘上一定比例計
    算之葡萄糖後稀釋，如此的話被告必知悉各包重量，而被告
    遭查獲時扣案之含海洛因之重量，扣押物品編號1 之海洛因
    為塊狀檢品，其純度達90％，顯即是被告所稱向上游購買之
    塊狀海洛因毒品，而扣押物品編號3 、6 、7 、8 包裝袋內
    之海洛因均為粉狀，顯已經過稀釋（但實際上純度為41.52
    ％，仍相當高，一般亦很少直接施用如此純度之海洛因），
    依被告上開說詞，被告必定知道重量才有辦法配上葡萄糖加
    以稀釋（故被告稱其不知重量顯不可採），以施用毒品者而
    言，若真有分裝（不含研磨）行為，其重量必屬一樣，施用
    上才會方便，但扣押物品編號3 、6 、7 、8 之毒品，海巡
    局人員扣押時所稱重量雖未如調查局所秤精準，但其所載重
    量亦必經過儀器測量，不可能隨意填寫，由扣押物品目錄表
    所載，扣押物品編號3 、6 、7 、8 之重量分別為13.2、
    0.4 、0.3 公克、4 公克，該4 包與被告所說一天要施用半
    錢數量（1 錢為3.75公克，半錢為1.875 公克），全然不符
    ，更且除編號6 、7 兩包數量接近外，編號3 、8 之重量彼
    此不同，相差3 倍多，編號3 與編號7 之包裝，重量相差更
    多達44倍，被告會為如此分裝，顯然是準備要將各包海洛因
    作自己施用以外之其他目的使用。而綜合被告顯係刻意購買
    高純度海洛因，購買後又研磨、分裝，分裝又有刻意分成不
    同重量情形，顯見被告係基於欲販賣予不同之人之犯意，而
    購買、研磨並分裝海洛因，則被告係基於意圖營利之犯意，
    而購買扣案之毒品海洛因之情，洵堪認定。
(四)另查就被告遭查獲時扣案之甲基安非他命2 包而言，除依高
    雄醫學大學附設中和紀念醫院97年7 月8 日報告編號0000-
    000 之檢驗報告顯示，扣案甲基安非他命純度達73％，一般
    單純施用者亦鮮少為施用而能取得該等高純度之甲基安非他
    命外，就上述被告遭查獲時扣案之2 台電子磅秤為何均遭驗
    出含有甲基安非他命之成分，被告雖稱其沒有用到磅秤，並
    稱綽號小曼者可能有用到，因為甲基安非他命是她賣的，她
    有用到1 台比較小台的電子磅秤云云，但一般販賣毒品者，
    鮮少會有人賣予買家時還隨身攜帶電子磅秤秤給人看者，蓋
    販賣毒品刑責甚重，風險甚高，若還當場秤重，豈非大大提
    高交易時滯留現場之時間，增加被查獲之風險，更不會有賣
    方當場秤重後還將電子磅秤直接送給買家者，且查獲之2 台
    電子磅秤均遭驗出含有甲基安非他命成分，故被告上開辯解
    顯不可採，該等磅秤顯均為被告使用。而就扣案之2 包甲基
    安非他命之重量，由高雄市立凱旋醫院98年2 月7 日高市凱
    醫驗字第9458號濫用藥物成品檢驗鑑定書可知，扣案甲基安
    非他命驗前淨重1 包為0.49公克，1 包為24.324公克，相差
    如此之多，如上所述亦不可能基於施用目的而分裝成如此分
    量，故綜合扣案甲基安非他命之高純度、2 台電子磅秤均驗
    出甲基安非他命成分顯見被告有分裝，及分裝重量明顯不同
    等，顯見被告亦係基於販賣予不同之人之犯意，購買並分裝
    甲基安非他命，則被告係基於意圖營利之犯意，而購買扣案
    之毒品甲基安非他命之情，亦可認定。
(五)復查就被告所辯其係向綽號小曼者購買，及其為何向小曼購
    買如此多毒品之過程，被告係稱：伊是用施打的方式施用海
    洛因，一天要吸用半錢，半錢是指稀釋過的，伊跟小曼買的
    海洛因是作自己吸食用，為何量要買這麼多是因為可以便宜
    二萬五千元，分裝這麼多包則是她送來時候就是這樣了，在
    伊住處扣得的電子磅秤二具、研磨機一具也是小曼給的，小
    曼為何要給伊這些東西是因為用夾鏈袋磨會破掉，伊不太會
    用這些東西，至於一般向他人買海洛因或安非他命來施用，
    都是已經磨好的粉末可以直接施用，為何還要伊自己磨是因
    為伊向小曼買的時候是一小塊的，每一小包都一小塊一小塊
    的，蠻多塊的，伊有研磨過海洛因，安非他命沒有，查扣的
    海洛因及安非他命這麼多包不是伊分裝的，伊磨好之後就裝
    進空的夾鏈袋，至於為何要分裝成各種不同重量的毒品來分
    裝，是因為有些伊稀釋過了，伊磨好就隨意裝的，因為重量
    、數量伊看不懂，雖然有電子磅秤，伊磨好之後就直接裝進
    去，如果伊有秤過，應該都會一樣，重量不同是因每次稀釋
    的時候重量都不會一樣，而重量不一樣為何差距十多倍，（
    沈默不回答），後稱這伊聽不懂，伊自己有在吸食，所以有
    的重量少，伊的毒品前科是從81年就有，從81年間吸食毒品
    到現在都吸食海洛因及安非他命，伊有自行買回研磨過，是
    在比較便宜的時候，太硬時須要自行研磨情形，為何會有太
    硬的情形伊不清楚，太硬時只需要研磨機，需要磅秤是向小
    曼買的時候她要秤重量給伊看，因為要稀釋所以才需要。自
    行吸食用為何伊還要用磅秤來秤重量，是因為要稀釋葡萄糖
    如果不知道多少要如何稀釋，葡萄糖與毒品如何稀釋是看幾
    倍的葡萄糖與毒品用攪拌器稀釋就可以了，為何還要磅秤是
    因為大部分的人都是用磅秤去秤葡萄糖的重量，為何沒有查
    扣到葡萄糖，（沈默不回答），後稱不曉得，安非他命不需
    要用到葡萄糖，沒有用到磅秤，至於為何磅秤會有安非他命
    的反應伊不曉得，因為伊15號當天向小曼購買時，可能她有
    用到，因為是她賣給伊的，她有用一台比較小台，為何要用
    到二台伊不曉得，被查扣的二十二萬八千元，是六月初、五
    月底向朋友借的，借二十五萬，要用來買車。還沒有買就被
    抓了。安非他命一天吸食伊算不出來，沒有在算，沒有在算
    應該還是需要用到磅秤，既然有需要表示有秤過，為何不知
    道自己吸食的份量伊沒有算過，剛剛說有向朋友借二十萬買
    車，為何要向朋友借是因為他有錢，因為伊朋友在紋身的工
    作，與伊家裡很好，伊母親有投資，這筆錢是伊跟他借的，
    當時伊老婆（實際上為女友）要買車，但伊沒有錢，伊買車
    還要向別人借錢，不過伊身上也是有多餘的錢，但都是伊老
    婆在管，伊當時自己身上的錢剩餘多少不知道，都是伊老婆
    在管，伊每個月加上伊老婆的收入大約七、八萬元，伊自己
    的收入大約三萬多元，家裡每月的開銷大約多少要問伊母親
    ，伊不曉得，伊向綽號『小曼』買這些毒品花費大約十幾萬
    元，差不多十五、六萬，沒有付清，給她多少錢、尚欠多少
    錢忘了，伊有被老婆發現，因為小曼也是女生，伊老婆要伊
    不要與她聯絡。好像還欠小曼蠻多錢的，向小曼買毒品給了
    大約二、三萬元，剛剛說伊老婆不要伊與她聯絡，沒有表示
    伊與小曼來往密切，小曼以前的男朋友與伊是好朋友，她男
    朋友還沒有被關的時候與她有常常聯絡，後來被關之後就沒
    有，去年6 月17日之前有與小曼聯絡，幾乎每天都有在聯絡
    ，至於為何伊在警詢中如何與小曼聯絡，伊回答不知道是因
    為都是小曼約伊比較多，伊在偵訊中說的『檸檬』（台）與
    小曼是同一人，小曼以前的男朋友叫『阿宏』，真實姓名不
    知道，是伊的好朋友伊不知道真實姓名，在買毒品之前小曼
    幾乎每天都有打給伊看伊在哪裡，連續聯絡時間實際日期記
    不起來，大約從五月底開始，那段時間伊和小曼關係應該算
    是蠻熟的，五月底的時候小曼有問伊，伊不曉得她有這麼多
    ，伊也考慮很久，她也有一直說服伊很久，她知道伊有在吸
    食何種毒品是從她男朋友那邊知道的吧，小曼知道伊施用一
    、二級毒品，大麻是她拿給伊的，甲基安非他命裡面含有愷
    他命伊也不知道，小曼知道伊沒有使用大麻，為何會給伊大
    麻是因伊有說吸食安非他命脾氣會不好，所以她說吸食大麻
    可以改善，為何伊的尿液並無檢驗出大麻的成份可能那陣子
    沒有吸食，那一陣子沒有吸時，為何伊還要拿大麻是因為小
    曼給伊的，因為那時可能買不到吧，經鑑定結果愷他命是另
    外獨立分裝的伊也不曉得，毒品是伊於97年6 月15日向小曼
    買的，講好分期付給她，好像每個月付二萬到三萬，每個月
    給她，大約分五、六期，伊是第一次向小曼買毒品，至於為
    何第一次她就會讓伊分期給付，因為小曼知道伊身上有錢，
    只是怕伊老婆知道而已，伊雖陳述身上沒有什麼錢，還要借
    錢買車，為何小曼也知道伊有錢願意讓伊分期付款是因為向
    朋友借錢買車的錢剛好在伊身邊云云（本院98年6 月23日審
    判筆錄第7 至17頁）。除被告係基於意圖營利之目的而販入
    毒品海洛因及甲基安非他命已如上述外，被告於97年6 月17
    日海巡局人員訊問時先稱其係向姓名年籍不詳綽號「小曼」
    者購買，同日移送至地檢署訊問時，被告亦稱毒品係向小曼
    購買，但其後97年9 月3 日第二次偵查期日訊問時，經檢察
    官問被告毒品係向何人購買，被告卻改稱係向綽號「檸檬」
    之女子購買，惟若依被告於本院前開審判期日訊問時所為回
    答，被告與小曼以前的男朋友是好朋友，小曼男朋友還沒有
    被關的時候即與小曼有常常聯絡，後來被關之後雖然沒有，
    97年5 月底至6 月17日之前，被告又幾乎每天都有與小曼聯
    絡，被告女朋友還要求被告不要與小曼聯絡，故被告與小曼
    顯然相當熟悉，豈有可能會只過了2 個多月後，在被檢察官
    詢問毒品來源時，全未提到該女子綽號為「小曼」，卻突然
    改稱係向綽號檸檬女子購買？且被告當日亦未提及綽號檸檬
    者即為小曼，縱使小曼尚有另一個綽號為檸檬，依常理被告
    也會在表示係檸檬後並說該女子即是小曼，但偵查筆錄全無
    此等記載，顯見被告應係因第一次偵查及第二次偵查相差已
    2 個多月，其已忘了第一次警詢及偵查時如何回答，只好再
    隨便編一個綽號搪塞，則所謂小曼之女子，根本是被告警詢
    及第一次偵查說詞時編造之詞，被告警詢所述毒品來源顯非
    真實。而被告復稱賣毒品之小曼讓伊分期付款，伊是第一次
    向小曼買毒品，給了小曼多少錢忘記了，購買毒品那次給了
    大約2 、3 萬元云云，但根本並無小曼已如前述外，即使將
    被告所稱小曼換作其他一般販毒者，以販賣第一、二級毒品
    係政府嚴予查緝之違法行為，比起普通犯罪，其刑度非常之
    重，一般販毒者必係貪圖重利才可能為此犯行，又若販毒者
    所販賣對象為不熟悉之單純施用毒品者，必係一手交錢一手
    交貨，除避免多次露面增加被查獲風險外，更在避免無法收
    到款項，蓋施用毒品者若毒癮較大，其工作、經濟來源大多
    數都有問題，但被告卻稱係為施用第一次向該人購買毒品，
    只付2 、3 萬元即取得多達約22萬元（以被告偵查及起訴書
    之說詞及記載為準）之毒，被告所辯與常理明顯不符。再者
    ，被告就其購買毒品之資金，97年9 月3 日偵查時係稱買毒
    品的錢是母親給的，伊騙母親說要作牙齒云云，但於本院審
    理時，被告卻稱當時女友（被告稱老婆）要買車，但伊沒錢
    ，買車要向朋友借錢，小曼知道伊身上有錢，因為向朋友借
    錢買車的錢剛好在伊身邊云云，就購買毒品之來源，被告說
    詞又有矛盾，被告前述辯解顯均係其卸責之詞不足採信。
二、按販賣毒品罪，不以販入之後，復行販出為必要，只須意圖
    營利而販入，或販出，有一於此，犯罪即應成立，均不得視
    為未遂（最高法院90年度台上字第3913號、第6285號判決參
    照）。核被告意圖營利而販入第一級毒品海洛因及第二級毒
    品甲基安非他命之行為，參諸最高法院上開判決，被告行為
    顯已構成毒品危害防制條例第4 條第1 項、第2 項之販賣第
    一級毒品、販賣第二級毒品罪，公訴意旨認被告所為，係犯
    毒品危害防制條例第5 條第1 項、第2 項之意圖販賣而持有
    第一級、第二級毒品罪（意圖販賣而持有第三級毒品罪詳如
    後述），尚有未洽，惟二者之基礎犯罪事實同一，本院自得
    變更起訴法條逕予審判（檢察官於審判期日辯論時，並未依
    其公訴職權當庭變更起訴法條，僅係請求本院變更起訴法條
    ，本院仍應依法變更），而被告被查獲前持有大麻之行為，
    則構成毒品危害防制條例第11條第2 項之持有第二級毒品罪
    。被告於同一時間自真實姓名年齡均不詳之人，一次意圖營
    利而販入（取得）海洛因、甲基安非他命及為持有而取得大
    麻，係一行為觸犯數罪名，為想像競合犯，應依刑法第55條
    前段規定，從一重之販賣第一級毒品罪。起訴書雖認被告持
    有第二級毒品大麻部分，應與被告本案所犯他罪分論並罰，
    但被告既係以一行為同時取得全部毒品，自無從以其主觀係
    意圖營利或單純持有而強行區分其行為為數行為之理，因此
    本院雖就被告持有第二級毒品行為加以審判，但未採起訴書
    分論並罰之見解。被告前因違反毒品危害防制條例、偽造文
    書等案件，經法院判處應執行有期徒刑1 年2 月、8 月（減
    刑後）確定，二者接續執行並於民國96年8 月21日縮刑期滿
    執行完畢，有臺灣高等法院被告前案紀錄表在卷可稽，被告
    受有期徒刑之執行完畢，五年以內故意再犯本件有期徒刑以
    上之罪，構成累犯，應依刑法第47條第1 項規定加重其刑，
    惟因其法定刑為死刑、無期徒刑，均依法不得加重。再就被
    告販賣第一級毒品刑責部分，其法定本刑為死刑、無期徒刑
    ，然同屬構成販賣第一級毒品犯罪之人，其原因及動機不一
    ，犯罪情節未必盡同，或有大盤毒梟或中、小盤，更有像被
    告般僅有販入，但尚無證據證明已經販出者之分，既無證據
    證明被告有販出毒品之行為，則被告行為對社會治安構成之
    危害與犯罪情節，當非與大盤毒梟者可資等同併論，被告所
    觸犯本罪之法定刑係死刑、無期徒刑之重罪，誠屬情輕法重
    ，倘論處法定最低本刑無期徒刑，亦嫌過重，客觀上足以引
    起一般之同情，尚有可憫恕之處，故依刑法第59條規定酌量
    減輕其刑，且如上所述被告本有累犯應予加重情形，先加（
    惟依法不得再加重）後減，其減刑並應依刑法第64條第2 項
    及第65條第2 項規定。爰爰審酌被告前此亦有施用毒品行為
    （參臺灣高等法院被告前案紀錄表），明知施用毒品者容易
    上癮而戒除不易，毒品除嚴重傷害個人身心外，亦足以腐蝕
    民心國基，卻僅為一己私利，意圖營利而販入具成癮性、濫
    用性、侵害性之海洛因及甲基安非他命，其行為並構成累犯
    ，但法定本刑屬於死刑、無期徒刑部分不得再加重，本不宜
    輕縱，惟念其尚未賣出及情節遠不及一般大盤商、中盤商之
    危害程度，故就法定本刑為死刑或無期徒刑之刑責，依刑法
    第59條規定減輕其刑，及被告自始至終均否認犯行，扣案毒
    品數量非輕等一切情狀，量處如主文所示之刑，以示懲儆。
三、另按查獲之第一、二級毒品，不問屬於犯人與否，均沒收銷
    燬之，毒品危害防制條例第18條第1 項前段定有明文。扣案
    物品經檢察官及本院分別送請鑑定後，確含第一級毒品海洛
    因5 包（扣押物品目錄表編號1 至9 雖均記載海洛因或疑似
    海洛因，惟經檢察官及本院送請檢驗後，僅扣押物品編號1
    、3 、6 、7 、8 之粉末含有海洛因成分，合計淨重24.12
    公克）、第二級毒品甲基安非他命2 包（轉碼編號分別為Ｂ
    00000000、Ｂ00000000，驗後淨重分別為0.483 公克、24.
    313 公克）、第二級毒品大麻2 包（合計淨重1.15公克），
    扣案電子磅秤2 台及研磨機1 台經檢察官送請鑑定後，2 台
    電子磅秤均檢出含有毒品海洛因及甲基安非他命之成分，1
    台研磨機則檢出含有毒品海洛因成分，有法務部調查局97年
    8 月4 日調科壹字第09723032110 號濫用藥物實驗室鑑定書
    、高雄市立凱旋醫院98年2 月7 日高市凱醫驗字第9458號濫
    用藥物成品檢驗鑑定書、高雄市立凱旋醫院97年10月3 日高
    市凱醫驗字第8401號濫用藥物成品檢驗鑑定書等在卷可稽，
    本院既認定被告犯有毒品危害防制條例第4 條第1 項、第2
    項之販賣第一級毒品、販賣第二級毒品罪，及第11條第2 項
    之持有第二級毒品罪，依該條例第18條第1 項前段規定，自
    均應沒收銷燬之。又裝放第一級毒品海洛因、第二級毒品甲
    基安非他命及大麻之包裝袋，因與內裝之毒品直接接觸，顯
    然分別會殘留有海洛因、甲基安非他命、大麻成分，無從析
    離（法務部調查局93年3 月19日調科壹字第09300113060 號
    函，曾就內裝海洛因之包裝袋，無論以何種方式分離，包裝
    袋內仍會有極微量海洛因殘留作成函釋，甲基安非他命及大
    麻亦顯然類同），亦無析離之實益與必要，自亦具有違禁物
    之性質，應一併宣告沒收銷燬之。扣案之夾鍊袋1 包顯係被
    告欲作為分裝使用，係供本案犯罪預備之物，應依刑法第38
    條第1 項第2 款規定宣告沒收。至於扣押物品編號2 、5 、
    9 、4 （內含2 包）之粉末共5 包，既未驗出任何毒品反應
    ，即與被告所犯本案犯罪無關，毋庸加以沒收。至於扣案吸
    食器2 個及針筒8 支（含束帶），依被告警詢供述，係供被
    告自己施用毒品（海洛因、甲基安非他命）使用，而本案所
    認定被告之犯罪為被告販賣海洛因、甲基安非他命及持有大
    麻，依無主刑即無從刑原則，本院尚不得於本案中宣告沒收
    銷燬或沒收。又扣案現金228000元，亦無任何證據證明係預
    備供犯本案犯罪或與本案犯罪有關，本院亦無從加以沒收，
    並予述明。
四、又毒品危害防制條例第4 條、第11條雖經總統於98年5 月20
    日華總一義字第09800125141 號令修正公布，但針對其施行
    日期，前開修法並未明文規定自何時施行，致實務對其目前
    是否已開始施行發生爭執。惟該條例之主管機關行政院法務
    部，亦曾以98年6 月8 日法檢字第0980802279號函表示本次
    修法應自公布後6 個月施行，及臺灣高等法院暨所屬法院因
    應新修正毒品危害防制條例施行法律問題研討會98年6 月18
    日研討會表決結果，亦以公布後6 個月開始施行為多數見解
    ，本院亦認該條例第36條確有規定：「本條例自公布後六個
    月施行。」，則於法律未明確規定修正條文之施行日期時，
    究不能全然置已明文規定之該第36條條文於不顧，故亦贊同
    於公布後6 個月施行之見解，則本案判決時毒品危害防制條
    例之修正條文既尚未開施行，本院自無需為新舊法之比較，
    附予述明。
、不另為無罪諭知部分
一、公訴意旨另以查獲被告時所扣得3 包甲基安非他命毒品內含
    第三級毒品愷他命之成分，故認被告亦犯有毒品危害防制條
    例第5 條第3 項之意圖販賣而持有第三級毒品罪云云。
二、按犯罪事實應依證據認定之，無證據不得認定犯罪事實；不
    能證明被告犯罪者，應諭知無罪之判決，刑事訴訟法第154
    條第2 項、第301 條第1 項分別定有明文。而認定犯罪事實
    所憑之證據，雖不以直接證據為限，間接證據亦包括在內；
    然而無論直接或間接證據，其為訴訟上之證明，須於通常一
    般之人均不致有所懷疑，而得確信其為真實之程度者，始得
    據為有罪之認定，倘其證明尚未達到此一程度，而有合理之
    懷疑存在時，即應為有利於被告之認定，更不必有何有利之
    證據，此有最高法院30年上字第816 號、76年臺上字第4986
    號判例可參。
三、訊據被告否認販賣或意圖販賣而持有第三級毒品愷他命，辯
    稱伊並不知為何扣案毒品中會有1 包是愷他命。公訴意旨認
    被告犯有意圖販賣而持有第三級毒品罪，則無非係以扣案毒
    品送驗後含有愷他命之成分，而本院將查獲被告時原認為皆
    為甲基安非他命之毒品3 包送請化驗後，其中1 包毒品（轉
    碼編號為Ｂ00000000，驗後淨重為1.447 公克）所含實為愷
    他命，該包毒品並無甲基安非他命成分，且查獲被告時採得
    之尿液，經本院要求海巡局直接送請高雄市立凱旋醫院再行
    檢驗是否含愷他命之成分後，高雄市立凱旋醫院檢驗結果（
    本院卷第22頁，委驗單位實際上應為本院），被告尿液並未
    有愷他命之陽性反應，此等證據固不利於被告。然查不論係
    毒品危害防制條例第4 條第3 項之販賣第三級毒品罪，或同
    條例第5 條第3 項之意圖販賣而持有第三級毒品罪，皆以被
    告購入前或購入後，有營利之意圖為必要。而除被告否認犯
    罪外，本案扣案之愷他命，與被告一同被查扣之轉碼編號Ｂ
    00000000，驗後淨重為24.313公克之甲基安他命比較而言，
    其重量顯然並不重，則亦有相當可能係販賣者混充為甲基安
    非他命而交予被告。且縱使被告知悉扣案毒品中確有單獨一
    包為愷他命，但並無任何證據證明被告取得該愷他命之前或
    取得（持有）後，有意圖營利要將之賣予他人之意，故針對
    被告販賣第三級毒品罪或意圖販賣而持有第三級毒品罪部分
    ，被告之犯罪均屬不能證明。因起訴書認本部分犯罪，與被
    告意圖販賣而持有第一級毒品、第二級毒品（本院已變更為
    販賣第一級毒品、第二級毒品）部分，具有想像競合之法律
    上一罪關係，則本院就被告販賣第三級毒品罪或意圖販賣而
    持有第三級毒品罪部分，均毋庸另為無罪之諭知。而扣案轉
    碼編號為Ｂ00000000，驗後淨重為1.447 公克之第三級毒品
    愷他命，仍基於無主刑即無從刑原則，本院亦不得於本案予
    以宣告沒收，並予述明。
據上論斷，應依刑事訴訟法第299 條第1 項前段、第300 條、毒
品危害防制條例第4 條第1 項、第2 項、第11條第2 項、第18條
第1 項前段，刑法第11條、第47條第1 項、第55條前段、第59條
、第38條第1 項第2 款，判決如主文。
本案經檢察官林永富到庭執行職務。
中    華    民    國    98    年    7     月    7     日
                刑事第十七庭  審判長法  官  陳建和
                                    法  官  毛妍懿
                                    法  官  黃紀錄
以上正本證明與原本無異。
如不服本判決應於收受送達後10日內向本院提出上訴書狀，並應
敘述具體理由；如未敘述上訴理由者，應於上訴期間屆滿後20日
內向本院補提理由書（均須按他造當事人之人數附繕本）「切勿
逕送上級法院」。
中    華    民    國    98    年    7     月    7     日
                                    書記官  吳書逸


司法院資訊處製作；財團法人民間司法改革基金會備份。
